【裁判字號】    98,交聲,181
【裁判日期】    980206
【裁判案由】    聲明異議
【裁判全文】
臺灣臺中地方法院交通事件裁定         98年度交聲字第181號
原處分機關    交通部公路總局臺中區監理所臺中市監理站
異  議  人    甲○○
即受處分人
上列異議人因違反道路交通管理處罰條例案件，對於交通部公路
總局臺中區監理所臺中市監理站於民國九十七年十一月二十八日
所為之處分（原處分案號：裁監稽違字第裁六一－Ｇ八Ｈ○八三
七四八號裁決書）聲明異議，本院裁定如下：
    主  文
異議駁回。
    理  由
一、按「違反交通管理事件，有關文書送達之程序，依行政程序
    法之規定」；「送達，於應受送達人之住居所、事務所或營
    業所為之；於應送達之處所不獲會晤應受送達人時，得將文
    書付與有辨別事理能力之同居人、受僱人或應送達處所之接
    收郵件人員」；「送達，不能依前二條規定為之者，得將文
    書寄存送達地之地方自治或警察機關，並作送達通知書兩份
    ，一份黏貼於應受送達人住居所、事務所、營業所或其就業
    處所門首，另一份交由鄰居轉交或置於該送達處所信箱或其
    他適當位置，以為送達。前項情形，由郵政機關為送達者，
    得將文書寄存於送達地之郵政機關。寄存機關自收受寄存文
    書之日起，應保存三個月」，違反道路交通管理事件統一裁
    罰基準及處理細則第五條、行政程序法第七十二條第一項、
    第七十三條第一項、第七十四條分別定有明文。又受處分人
    不服道路交通管理處罰條例第八條公路主管機關所為之處罰
    ，得於接到裁決書之翌日起二十日內，向管轄地方法院聲明
    異議；依上開規定聲明異議之期間，自裁決送達之翌日起算
    ，並得依法扣除在途期間；如遲誤該期間，法院自應以聲明
    異議不合法律上程式，且無從補正，裁定駁回。道路交通管
    理處罰條例第八十七條第一項及道路交通案件處理辦法第十
    二條及第十八條前段亦分別定有明文。
二、本件聲明異議意旨略以：伊於民國九十七年四月十四日下午
    十三時二十九分許，騎乘機車經過臺中市○○○路○段時，
    被舉發拍照超速違規，但經核對照片當時一共有三臺機動車
    輛並行，原處分機關為何能判定是伊違規超速？對於該舉發
    深感不服，為此提出聲明異議等語。
三、經查：
（一）按聲明異議，應以司法狀紙，敘述異議之理由，提出於原
      處分機關為之，原處分機關應於接受異議書狀後五日內，
      將該案卷宗及有關證物，送交該管地方法院或其分院交通
      法庭，道路交通案件處理辦法第十三條定有明文。本件異
      議人所提聲明異議之司法狀紙，雖非向原處分機關即交通
      部公路總局臺中區監理所提出，而係逕向本院遞狀聲明異
      議，有異議人所提「民事聲明異議狀」一份在卷可稽，而
      與前揭條文規定有所不合，然道路交通案件處理辦法第十
      三條要求受處分人以司法狀紙敘述聲明異議之理由，並向
      原處分機關提出，無非基於便利原處分機關先行自我審查
      及案卷證物移送流程之考量，並非以該條所規定之程序，
      對人民訴訟權所加之額外限制。從而，異議人所提之聲明
      異議就此部分尚難認係不合法律上之程式，合先敘明。
（二）本件異議人之戶籍地址為臺中市○區○○里○○街二十三
      號五樓之二，此有異議人之個人基本資料查詢結果在卷可
      稽。是原處分機關於九十七年十一月二十八日所為裁決書
      ，於九十七年十二月三日依上所載之住址寄存送達於臺中
      雙十路郵局，此有違反道路交通管理事件裁決書及送達證
      書在卷可稽。則依首開法條說明，足認本件原處分機關業
      已為合法之送達。
（三）又依前開法條說明，異議人如對原處分機關所為裁決不服
      欲提起異議，應於裁決送達之翌日起算二十日內（並得依
      法扣除在途期間），向管轄地方法院聲明異議，始為適法
      。據此，本件異議人應自九十七年十二月四日（即收受裁
      決書之翌日）起算，且異議人之居住地為臺中市與處罰機
      關所在地為同一鄉、鎮、市，故毋庸扣除在途期間，是本
      件交通違規事件二十日之聲明異議期間，應於九十七年十
      二月二十三日屆滿，惟異議人竟遲至九十八年一月九日，
      逾期十餘日始逕向本院聲明異議，有本院蓋用於聲明異議
      狀上之收件章印記可憑，自應認其聲明異議不合法律上之
      程式，且無從命其補正，核諸前揭說明，應予駁回。
（四）復按法院就起訴之案件，須先就程序法上為形式之審理，
      調查起訴之要件是否具備，再進為實體上之審理，若起訴
      欠缺訴訟要件，即應為程序上之判決，無庸審查其實體事
      項，而為實體判決之必要。查聲明異議之法定期間為自收
      受送達證書翌日起算二十日，已如前述；而該法定期間為
      法院實體判決所須之訴訟要件，故異議人所為之聲明異議
      期間既已逾越法定期間，顯已欠缺訴訟所必須之要件，則
      依前開說明，本件聲明異議既欠缺訴訟要件，本院即無庸
      就異議人聲明原裁定機關所為處分適法否為實體審查，而
      為實體判決。是本件異議人辯稱舉發違規所憑附之照片，
      當時一共有三臺機動車輛並行，如何判定係異議人超速乙
      節，乃為實體審查範圍，依前開說明，本院自無從審查，
      並此敘明。
四、據上論斷，應依道路交通案件處理辦法第十八條前段規定，
    裁定如主文。
中    華    民    國    98    年    2     月    6     日
                          交通法庭  法  官  莊秋燕
以上正本證明與原本無異。
如不服本裁定，應於送達後五日內，向本院提出抗告狀。
                                    書記官  楊賀傑
中    華    民    國    98    年    2     月    6     日


司法院資訊處製作；財團法人民間司法改革基金會備份。
